【裁判字號】    97,財管,66
【裁判日期】    971016
【裁判案由】    指定遺產管理人
【裁判全文】
臺灣板橋地方法院民事裁定              97年度財管字第66號
聲  請  人  新利資產管理股份有限公司
法定代理人  乙○○○
代  理  人  丁○○
上列聲請人聲請對被繼承人丙○○指定遺產管理人事件，本院裁
定如下：
    主  文
選任甲○○（男、民國○○年○○月○○日生、身分證統一編號：Ｚ000
000000號）為被繼承人丙○○（身分證統一編號：Ｚ000000000號
、民國92年8 月5 日死亡）之遺產管理人。
程序費用由被繼承人丙○○之遺產負擔。
    理  由
一、按繼承開始時，繼承人之有無不明，而無親屬會議或親屬會
    議未於一個月內選定遺產管理人者，利害關係人或檢察官得
    聲請法院選任遺產管理人；又被繼承人之所有繼承人均拋棄
    其繼承權者，亦準用關於無人承認繼承之規定，民法第1177
    條、第1178條第2 項前段、第1176條第6 項分別定有明文。
二、本件聲請意旨略以：被繼承人丙○○於民國92年8 月5 日死
    亡，且各順序之繼承人均聲明拋棄繼承，是被繼承人並無繼
    承人繼承其財產。又聲請人受讓臺灣土地銀行股份有限公司
    對於被繼承人之債權，而為被繼承人之債權人。惟聲請人與
    被繼承人間丙○○之間債權債務關係已因遲未選任遺產管理
    人致懸而未決，致影響聲請人權益，為此爰依法聲請選任甲
    ○○地政士為被繼承人丙○○之遺產管理人等語。
三、本件聲請人主張被繼承人丙○○於民國92年8 月5 日死亡，
    且各順序之繼承人均聲明拋棄繼承，是被繼承人並無繼承人
    繼承其財產，而聲請人為被繼承人之債權人之事實，業據提
    出本院96年1 月5 日板院輔家科春民字第10781 號函文影本
    、繼承系統表、戶籍謄本影本、臺灣臺南地方法院債權憑證
    影本、債權讓與證明書影本等件為證，自堪信為真實。
四、從而，聲請人以被繼承人丙○○之債權人之利害關係人身分
    聲請選任被繼承人之遺產管理人，即與首揭法條規定並無不
    合。又聲請人所聲請選任為被繼承人丙○○遺產管理人之甲
    ○○地政士已同意擔任被繼承人丙○○之遺產管理人，此有
    甲○○陳明同意之同意書在卷可稽；而甲○○為執業之地政
    士，此有臺北市地政士開業執照、臺北市地政士公會會員證
    書、考試書檢覈及格證書、考試院考試及格證書等影本在卷
    足稽，其對於遺產管理之相關法令具有專業知識，應認其對
    遺產遺債情況之瞭解得較深入，就被繼承人之遺產管理較為
    方便，並就遺產管理人職務之遂行，有所助益，亦不致有利
    害偏頗之虞，為保障債權人之利益及期程序之公正、公信起
    見，本院認以選任甲○○地政士為被繼承人丙○○之遺產管
    理人為適當。
五、又被繼承人之繼承人既均拋棄繼承，其遺產依民法第1176條
    第6 項準用關於無人承認繼承之規定，依同法第1185條規定
    ，於清償債權並交付遺贈物後，如有賸餘，應歸屬國庫。
六、至於聲請人聲請對於被繼承人丙○○之繼承人依民法第1178
    條為公示催告部分，查：本件被繼承人丙○○之所有繼承人
    均死亡或已拋棄繼承，業據聲請人陳述在卷，且有繼承系統
    表可稽，係屬無人繼承之情形，聲請人聲請對繼承人為公示
    催告之聲請，即屬有誤，此部分之聲請，不予准許，附此敘
    明。
七、依非訟事件法第157 條，裁定如主文。
中    華    民    國    97    年    10    月    16    日
                  家事庭  法  官  林錫凱
以上正本證明與原本無異。
如不服本裁定應於送達後10日內向本院提出抗告狀。
中    華    民    國    97    年    10    月    16    日
                          書記官  王波君


司法院資訊處製作；財團法人民間司法改革基金會備份。
